臺灣臺中地方法院刑事判決　　　　　　　96年度易字第2010號
公　訴　人　臺灣臺中地方法院檢察署檢察官
被　　　告　甲○○
　　　　　　　　　　（另案於臺灣臺中女子監獄執行中）
上列被告因偽造文書案件，經檢察官提起公訴（96年度偵緝字第
412號），被告於準備程序中就被訴事實為有罪之陳述，本院於
聽取當事人之意見後，裁定以簡式審判程序判決如下：
    主    文
甲○○行使偽造私文書，足以生損害於公眾及他人，處有期徒刑
陸月，如易科罰金，以銀元參佰元即新臺幣玖佰元折算壹日。
如附表一、二所示之文件及文書上偽造之「乙○○」署押共參拾
捌枚（含簽名拾肆枚、指印貳拾肆枚），均沒收。
    犯罪事實
一、甲○○於民國九十五年一月二十日上午十時三十分許，在臺
    中市○○路五二五號前，因持有海洛因一小包（違反毒品危
    害防制條例部分另由臺灣臺中地方法院檢察署檢察官提起公
    訴）為警查獲並帶回警局詢問時，為規避刑責，竟冒用其姊
    「乙○○」之姓名及年籍資料應訊，並基於概括犯意，(一)先
    基於偽造署押之接續犯意，分別於如附表一所示之時間、地
    點，在如附表一所示之文件上，偽接續造「乙○○」之署押
    共三十六枚（含簽名十三枚、指印二十三枚）；(二)又基於偽
    造私文書復持以行使之犯意，先於如附表二所示之時間、地
    點，在如附表二所示之文書上，偽造「乙○○」之署押共二
    枚（含簽名、指印各一枚），並旋將該逮捕通知書交付予臺
    中市警察局第一分局民權派出所警員而行使，均足以生損害
    於犯罪偵查機關偵查犯罪之正確性及乙○○本人。
二、案經乙○○訴由臺中市警察局第一分局報告臺灣臺中地方法
    院檢察署檢察官偵查起訴。
    理    由
一、按現行刑事訴訟法為保障被告之反對詰問權，排除具有虛偽
    危險性之傳聞證據，以求實體真實之發見，於該法第一百五
    十九條第一項明定被告以外之人於審判外之言詞或書面陳述
    ，除法律有規定者外，不得作為證據。又被告以外之人於審
    判外之陳述，雖不符前四條之規定（即刑事訴訟法第一百五
    十九條之一至同條之四），而經當事人於審判程序同意作為
    證據，法院審酌該言詞陳述或書面陳述作成時之情況，認為
    適當者，亦得為證據；當事人、代理人或辯護人於法院調查
    證據時，知有第一百五十九條第一項不得為證據之情形，而
    未於言詞辯論終結前聲明異議者，視為有前項之同意，刑事
    訴訟法第一百五十九條之五定有明文。本件檢察官、被告甲
    ○○並未就卷內證據資料之證據能力有所爭執，且迄於言詞
    辯論終結前，均未主張有刑事訴訟法第一百五十九條第一項
    不得為證據之情形，是應認已同意卷內證據均得作為證據，
    且經本院審酌後，認無不適當之情形，應認本案調查之卷內
    證據均有證據能力，合先敘明。
二、上開犯罪事實，業據被告甲○○於偵查中及本院審理時均坦
    承不諱，並經證人即告訴人乙○○於警詢時證述明確，且有
    如附表一所示之文件影本及如附表二所示之文書影本在卷可
    佐，而本件被告自稱「乙○○」而於警局所採集之指紋卡片
    ，經送內政部警政署刑事警察局鑑驗，以電腦比對確認結果
    ，與該局檔存之被告指紋相同，亦有該局九十五年四月十二
    日刑紋字第○九五○○五一九八六號函在卷足憑，足見被告
    自白與事實相符，應堪採信。本件事證明確，被告上開行使
    偽造私文書及偽造署押之犯行，均堪以認定。
三、被告行為後，刑法及刑法施行法業於九十四年二月二日經總
    統以華總一義字第０九四０００一四九０一號令修正公布，
    並於九十五年七月一日施行。按行為後法律有變更者，適用
    行為時之法律，但行為後之法律有利於行為人者，適用最有
    利於行為人之法律，現行刑法第二條第一項定有明文。此條
    規定乃與刑法第一條罪刑法定主義契合，而貫徹法律禁止溯
    及既往原則，係規範行為後法律變更所生新舊法律比較適用
    之準據法，是刑法第二條本身雖經修正，但刑法第二條既屬
    適用法律之準據法，本身尚無比較新舊法之問題，應一律適
    用裁判時之現行刑法第二條規定以決定適用之刑罰法律，先
    予辨明。又以本次刑法修正之比較新舊法，應就罪刑有關之
    共犯、未遂犯、想像競合犯、牽連犯、連續犯、結合犯，以
    及累犯加重、自首減輕暨其他法定加減原因（如身分加減）
    與加減例等一切情形，本於統一性及整體性原則，綜其全部
    罪刑之結果而為比較，亦有最高法院九十五年度第八次刑庭
    會議決議可資參照。經查：
（一）被告行為後，刑法第五十五條後段之牽連犯規定，業於九
      十四年一月七日經修正刪除，並於九十五年七月一日生效
      施行。而刑法修正之後，原屬牽連犯之數個犯罪行為，依
      新法應數罪併罰，比較修正前之規定，可依裁判上一罪論
      處，顯然修正後之規定並未較有利於被告，依修正後刑法
      第二條第一項規定，應適用行為時即修正前刑法第五十五
      條後段之規定，從重論以一罪，較為有利於被告。
（二）被告行為後，罰金罰鍰提高標準條例第二條業已刪除，而
      刑法第四十一條第一項前段關於易科罰金之折算標準已由
      舊法之銀元一百元、二百元、三百元修正為新臺幣一千元
      、二千元、三千元，因屬科刑規範事項之變更，其折算標
      準為裁判時所應諭知，自有就新舊法規定比較之必要，經
      比較新舊法結果，被告行為後之新法並未較有利於被告，
      是依刑法第二條第一項前段之規定，本件應適用被告行為
      時之舊法即依修正前刑法第四十一條第一項前段、修正前
      罰金罰鍰提高標準條例第二條、現行法規所定貨幣單位折
      算新臺幣條例第二條之規定，諭知以銀元三百元折算一日
      為易科罰金之折算標準，並依上開規定諭知易科罰金之折
      算標準。
（三）綜合上述修正前後刑法第五十五條後段、第四十一條第一
      項前段適用情形綜合比較結果，修正後刑法之規定並非較
      有利於被告，參酌修正後刑法第二條第一項前段、但書規
      定之「從舊從輕」原則，本案應適用修正前刑法為法條適
      用之依據。
四、按逮捕通知係司法警察（官）依刑事訴訟法之規定實施逕行
    拘提或逮捕時，對被逮捕人告知其已依刑事訴訟法受限制人
    身自由之意思表示，而被逮捕人於收受通知後，在該通知書
    上簽名、按捺指印，從其形式上觀察，足以表示簽名人已知
    悉其受逮捕之意旨，並足為簽名人出具收受該逮捕通知之證
    明。是此項經被逮捕人簽名而造具之逮捕通知，具有文書之
    外觀，承載一定之意思表示，並足為簽名人表示意思之證明
    ，自具有私文書之性質（最高法院九十三年度臺上字第一一
    八七號判決參照）。故核被告如犯罪事實欄一(一)所為，係犯
    刑法第二百十七條偽造署押罪，如犯罪事實欄一(二)所為，則
    係犯刑法第二百十六條、第二百十條之行使偽造私文書罪。
    被告在逮捕通知書之私文書上偽造「乙○○」署押之行為，
    係偽造私文書之階段行為，其偽造私文書後復持以行使，偽
    造之低度行為應為行使之高度行為所吸收，均不另論罪。又
    按刑法上之連續犯，係指有數個獨立之犯罪行為，基於一個
    概括的犯意，反覆為之，而觸犯同一性質之數罪名者而言，
    如果該項犯罪，係由行為人以單一行為接續進行，縱令在犯
    罪完畢以前，其各個舉動，已與該罪之構成要件完全相符，
    但在行為人主觀上對於各個舉動，不過為其犯罪行為之一部
    分者，當然成立一罪，不能以連續犯論，最高法院二十八年
    上字第三四二九號著有判例可資參照。查被告於九十五年一
    月二十日先後多次於如附表一所示之文件上偽造署押之行為
    ，係利用同一機會，在同一時段就同一犯罪構成事實，本於
    單一犯意接續進行，以實現一犯罪構成要件之單一行為，為
    接續犯。被告所犯上開二罪間，有方法、目的之牽連關係，
    係牽連犯，應依修正前刑法第五十五條後段規定，從一重之
    行使偽造私文書罪處斷。公訴人於起訴時原認被告如犯罪事
    實欄一(二)所為，係犯刑法第二百十七條偽造署押罪，惟公訴
    蒞庭檢察官業已當庭更正起訴法條為刑法第二百十六條、第
    二百十條之行使偽造私文書罪，應予敘明。爰審酌被告素行
    不良，前已有偽造文書之犯行，猶不知悔悟，再犯本案之罪
    ，所為係為規避刑責，而冒用他人名義應訊，顯然缺乏法治
    觀念，且足以生損害於犯罪偵查機關偵查犯罪之正確性，並
    造成被冒名者有受刑案偵查之虞，復審酌被告於本院審理時
    坦承犯行之犯罪後態度等一切情狀，量處如主文所示之刑，
    並依修正前刑法第四十一條第一項前段、修正前罰金罰鍰提
    高標準條例第二條、現行法規所定貨幣單位折算新臺幣條例
    第二條之規定，諭知易科罰金之折算標準，以資懲儆。如附
    表一、二所示之文件及文書上偽造之「乙○○」署押共三十
    八枚（含簽名十四枚、指印二十四枚），應依刑法第二百十
    九條規定不問屬於犯人與否，沒收之
據上論斷，應依刑事訴訟法第二百七十三條之一第一項、第二百
九十九條第一項前段，刑法第二條第一項前段、第二百十六條、
第二百十條、第二百十七條、第二百十九條，修正前刑法第五十
五條後段、第四十一條第一項前段，修正前罰金罰鍰提高標準條
例第二條、現行法規所定貨幣單位折算新臺幣條例第二條，判決
如主文。
中　　華　　民　　國　　96　　年　　5 　　月　　28　　日
                  刑事第十庭    法  官  黃炫中
上正本證明與原本無異。
如不服本判決，應於送達後十日內向本院提出上訴狀（須附繕
本），上訴於台灣高等法院台中分院。
                                書記官  黃珮華
中　　華　　民　　國　　96　　年　　5 　　月　　28　　日
附錄論罪科刑法條
中華民國刑法第216條
（行使偽造變造或登載不實之文書罪）
行使第 210 條至第 215 條之文書者，依偽造、變造文書或登載
不實事項或使登載不實事項之規定處斷。
中華民國刑法第210條
（偽造變造私文書罪）
偽造、變造私文書，足以生損害於公眾或他人者，處 5 年以下有
期徒刑。
中華民國刑法第217條
（偽造盜用印章印文或署押罪）
偽造印章、印文或署押，足以生損害於公眾或他人者，處 3 年以
下有期徒刑。
盜用印章、印文或署押，足以生損害於公眾或他人者，亦同。
  附表一：
┌──┬─────────┬──────┬──────────┐
│編號│ 偽造時間、地點   │ 文件名稱   │ 偽造之署押（含簽名 │
│    │                  │            │ 、指印）數量       │
├──┼─────────┼──────┼──────────┤
│ 一 │九十五年一月二十日│  調查筆錄  │「乙○○」之署押共  │
│    │十二時二十分      │            │  十七枚（含簽名四  │
│    │臺中市警察局第一分│            │ 枚、指印十三枚）   │
│    │局民權派出所      │            │                    │
├──┼─────────┼──────┼──────────┤
│ 二 │九十五年一月二十日│  扣押筆錄  │「乙○○」之署押共  │
│    │十時三十五分      │            │ 六枚（含簽名三枚、 │
│    │臺中市○○區○○路│            │ 指印三枚）         │
│    │與向上路口處      │            │                    │
├──┼─────────┼──────┼──────────┤
│ 三 │九十五年一月二十日│扣押物品目錄│「乙○○」之署押共  │
│    │十時三十五分      │表          │ 二枚（含簽名一枚、 │
│    │臺中市○○區○○路│            │ 指印一枚）         │
│    │與向上路口處      │            │                    │
├──┼─────────┼──────┼──────────┤
│ 四 │九十五年一月二十日│ 查獲現場圖 │「乙○○」之署押共  │
│    │十二時二十分      │            │ 二枚（含簽名一枚、 │
│    │臺中市警察局第一分│            │ 指印一枚）         │
│    │局民權派出所      │            │                    │
├──┼─────────┼──────┼──────────┤
│ 五 │九十五年一月二十日│冒用「乙○○│「乙○○」之署押共  │
│    │十二時二十分      │」照片      │ 二枚（含簽名一枚、 │
│    │臺中市警察局第一分│            │ 指印一枚）         │
│    │局民權派出所      │            │                    │
├──┼─────────┼──────┼──────────┤
│ 六 │九十五年一月二十日│  口卡片    │「乙○○」之署押共  │
│    │十二時二十分      │            │ 二枚（含簽名一枚、 │
│    │臺中市警察局第一分│            │ 指印一枚）         │
│    │局民權派出所      │            │                    │
├──┼─────────┼──────┼──────────┤
│ 七 │九十五年一月二十日│委託驗尿液代│「乙○○」之署押共  │
│    │十一時二十分      │號與真實姓名│ 一枚（指印一枚）   │
│    │臺中市警察局第一分│對照表      │                    │
│    │局民權派出所      │            │                    │
├──┼─────────┼──────┼──────────┤
│ 八 │九十五年一月二十日│公務電話紀錄│「乙○○」之署押共  │
│    │十一時許          │表          │ 二枚（含簽名一枚、 │
│    │臺中市警察局第一分│            │ 指印一枚）         │
│    │局民權派出所      │            │                    │
├──┼─────────┼──────┼──────────┤
│ 九 │九十五年一月二十日│特定族群愛滋│「乙○○」之署押共  │
│    │十二時二十分      │病防治衛教及│ 二枚（含簽名一枚、 │
│    │臺中市警察局第一分│篩檢工作名冊│ 指印一枚）         │
│    │局民權派出所      │            │                    │
├──┴─────────┴──────┴──────────┤
│合計：偽造「乙○○」之署押共三十六枚（含簽名十三枚、指印二十│
│      三枚）                                                │
└──────────────────────────────┘
 附表二：
┌──┬─────────┬──────┬──────────┐
│編號│ 偽造時間、地點   │ 文書名稱   │ 偽造之署押（含簽名 │
│    │                  │            │ 、指印）數量       │
├──┼─────────┼──────┼──────────┤
│ 一 │九十五年一月二十日│ 逮捕通知書 │「乙○○」之署押    │
│    │十時四十分        │            │ 二枚（含簽名一枚、 │
│    │臺中市警察局第一分│            │ 指印一枚）         │
│    │局民權派出所      │            │                    │
└──┴─────────┴──────┴──────────┘
